臺灣台中地方法院民事判決　九十一年度保險字第六號
　　原　　　告　丁○○
　　　　　　　　甲○○
　　法定代理人　乙○○
　　法定代理人　戊○○
　　訴訟代理人　丙○○
右當事人間請求給付保險金事件，本院判決如左：
    主    文
被告應給付原告新台幣壹佰萬元，及自民國九十年五月二十五日起至清償日止按年息
百分之十計算之利息。
原告其餘之訴駁回。
訴訟費用由被告負擔。
本判決第一項於原告以新台幣拾肆萬元為被告供擔保後，得假執行；但被告如於假
執行程序實施前，以新台幣壹佰萬元為原告預供擔保，得免為假執行。
原告其餘假執行之聲請駁回。
    事    實
甲、原告方面：
一、聲明：
（一）被告應給付原告新台幣（下同）壹佰萬元，及自民國（下同）九十年五月十六
      日起至清償日止按年息百分之十計算之利息。
（二）願供擔保，請准宣告假執行。
二、
（一）原告甲○○、丁○○分別為被保險人王俊富之父、母，又原告甲○○因屬禁治
      產人，爰以其監護人乙○○為法定代理人提起本件訴訟，先予敘明。
（二）緣被保險人王俊富生前於八十六年四月廿七日以自己為要保人及被保險人向被
      告投保二十年繳費終身壽險（福型），保險金額三十萬元二十年期定期壽
      附約，保險金額三十萬元二十年期重大疾病終身壽險附約，保險金額二十萬
      元二十年繳費防癌終身健康保險附約，保險金額一單位個人傷害保險附約
      ，身故及殘廢保險金額一百萬元二十年繳費盈福養老保險，保險金額二十萬
      元等保險，且均未指定被保險人身故之受益人。嗣於九十年四月廿四日，被保
      險人王俊富於行經台灣鐵路局龍井站北方平交道時，不幸遭電聯車撞擊而意外
      身亡，原告等為其繼承人，即向被告一併請求給付上開保險理賠，惟被告除於
      九十年五月十五日同意給付原告上開等項之身故保險金合計壹佰萬元
      外，另對於上開個人傷害保險身故保險金部分，則以被保險人係自殺死亡為
      由拒絕理賠。
（三）惟查系爭前揭個人傷害保險附約第五條明定：「被保險人於本附約有效期間
      內，因遭受意外傷害事故，致其身體蒙受傷而致殘廢或死亡時，依照本附約的
      約定，給付保險金。」，茲被保險人王俊富於前揭時地遭電聯車撞擊身亡，自
      屬因遭受意外傷害致死，凡此並有台灣台中地方法院檢察署相驗屍體證明書載
      明被保險人係意外死亡之旨足資為憑，則被告依法自應給付系爭保險金壹佰萬
      元，並與其他保險種類同時於九十年五月十五日給付保險金，茲因被告違約拒
      不給付，則原告依保險法第三十四條第二項之規定，自得請求被告自九十年五
      月十六日起至清償日止，按年息百分之十給付遲延利息。
三、對被告抗辯所為之陳述：
（一）本件與（74）廳刑一字第一四六號法律座談會案例不能相提並論：
      查（74）廳刑一字第一四六號法律座談會之案例事實為：「某甲明知在鐵軌上
      放置圓型鋼筋，足以致生火車往來之危險，竟在縱貫鐵路軌道上放置圓型鋼筋
      三支（每支直徑一．五公分，長十一公分），於火車駛經該處前，被警查獲，
      經鑑定結果，火車駛經該處有出軌傾覆可能，足以達火車往來之危險，因認某
      甲應依刑法第一百八十四條第一項處罰」；惟本件被保險人王俊富所為乃騎乘
      機車闖越平交道，從危險性、時間與鐵軌接觸面之觀點而言，僅係偶然、短暫
      之冒險行為，衡情應無造成火車出軌傾覆之危險，尚難與上開放置鋼筋三支於
      鐵軌上，其位置固定，時間長久，危險性大之行為相提並論。又關係人張平和
      與蔡財興雖證稱系爭車禍造成機車排障器及東主正線出發號誌機受損云云等，
      惟受損程度如何，是否已足致火車出軌傾覆之危險，均無明確之依據，則被告
      空言被保險人王俊富闖越平交道乃犯罪行為云云，即屬無據，否則被告啟非可
      片面認定是否犯罪。
（二）被告將違反交通規則之行為與故意自殺混為一談，要無可採：
      查被保險人王俊富生前身體健康生活正常，於案發之日係為自家小吃店外送便
      當之途中因系爭車禍致死，足見被保險人王俊富並無自殺之原因，其所以闖越
      平交道應係見該平交道未設置柵欄，自認可安全通過始而為之，雖結果出乎其
      所預料，但究與故意自殺者不同，蓋被保險人王俊富並無故意與火車相撞而自
      殺之決意。茲被告忽略被保險人王俊富行為之主觀意思，故將冒險行為解為故
      意自殺行為，則其主張自無可採。
（三）被告引喻失義，有違事理：
      按闖越平交道固屬冒險行為，但並非一定發生遭火車撞擊致死之結果，故就造
      成死亡之結果而言，闖越平交道只是間接原因，遭火車撞擊始為直接原因，其
      事理淺顯而無疑義。情同此理，墜樓亦非必然發生死亡之結果，蓋樓層高低有
      別，落水與落地所致傷害程度亦屬有異，從而墜樓觸地致死者，其造成死亡之
      直接原因自屬觸地，墜樓只是間接原因而已。則被告引喻墜樓之例，辯稱闖越
      平交道即是造成系爭保險事故之直接原因云云，即有違事理。
（四）被保險人王俊富應係由東向西穿越平交道而發生系爭車禍：
      由台灣台中地方法院檢察署九十年第六０五號相驗卷宗第四頁之意外災害圖可
      知，系爭機車之車牌掉落在最東邊，其引擎則掉落在車牌之西側，因機車之車
      牌係裝置在後而引擎裝置在前，可見系爭機車在遭撞擊時之後方為東方，前方
      為西方，故車牌與引擎遭撞擊後之散佈位置始為一東一西，否則倘認該機車係
      由西向東行駛，則其車牌應係掉落於最西邊才是，茲該車牌既掉落於最東邊，
      可見該機車係由東向西行駛無誤。再由法醫黃哲信證稱：「死者的左側上下肢
      均有嚴重骨折，研判，應為受撞擊造成骨折之部位，應為車禍撞擊死者之部位
      ．．（詳前揭相驗卷第十、十一頁）」等語可知，被保險人王俊富必係由東往
      西行駛，其身體左側始可能遭由南往北行駛之火車撞擊。另由警員呂景松之報
      告（詳前揭相驗卷宗第二十二頁）可知，被保險人王俊富係於送達便當後之回
      程途中穿越平交道而發生系爭車禍，因王俊富之小吃店位於沙鹿鎮○○街一八
      六巷一號，即在該平交道之西側，則當時王俊富應係由東往西行駛始符實情。
      前揭意外災害圖雖標示被保險人王俊富之行駛方向係由西向東，惟此說不但與
      事實不符，且係據火車司機張平和單方之說詞所作成，因該員乃肇事火車之司
      機，主觀上難免具有利害關係之顧慮，其說詞自難盡信。
四、證據：提出戶籍謄、保險單、保險金理賠通知書、相驗屍體證明書各一份、民事
    裁定書二份（以上均為影本）為證。
乙、被告方面：
一、聲明：駁回原告之訴；如受不利判決，願供擔保請准免為宣告假執行。
二、陳述：
（一）緣被保險人王俊富於八十六年四月二十七日向被告公司投保乙事，另壽險部份
      被告公司已依約給付原告計新台幣壹佰萬元整，以上被告公司並不爭執，特此
      敘明。
（二）惟按保險法上所稱之「危險」，乃指「不可預料」或「不可抗力」之事故，此
      觀保險法第一條所揭保險範圍界定甚明。至於危險之發生尚須屬「不確定」，
      且危險事故之發生須「非故意」，而所謂「不確定」，係指危險之發生雖具有
      必然性，但何時發生無法確定者；另所謂「非故意」，乃係指保險所承擔之危
      險須為非因故意而偶然發生之危險，若危險之發生係出於當事人之故意，則此
      危險非為保險所稱之危險，此依保險法第二十九條第二項但書規定自明。另按
      財政部頒佈之傷害保險示範條款第七條之規定：「被保險人直接因下列事由致
      成死亡、殘廢或傷害時，本公司不負給付保險金的責任。第二款: 要保人、被
      保險人的故意行為。第三款: 被保險人『犯罪行為』。參照系爭傷害保險附約
      第九條之約定，如被保險人係因要保人或被保險人之故意行為或被保險人之犯
      罪行為所造成之死亡，保險人自不負給付保險金之責任。本件被保險人王俊富
      闖越平交道之行為，不但違反道路交通管理處罰條例第七十五條之規定，且觸
      犯刑法第一百八十四條第一項之公共危險罪責，次查台灣台中地方法院檢察署
      相驗卷宗關於鐵路派出所警員詢問電聯車司機張平和提及「列車是否有損壞？
      現場停留多久？」據張平和於偵訊筆錄中表示：「列車有損壞（機車排障器）
      ，現場停留二十分鐘」，另詢問事故關係人鐵路局技術領班蔡財興是否有相關
      設施損壞？蔡財興表示「有，東主正線出發號誌機被破壞、、、」，是事故人
      闖越平交道之行為，不單止於有危及電聯車往來危險之虞，尚具體造成電聯車
      現實之損壞，況設若本件電聯車司機當時之際非煞車不及而係緊急煞車令高速
      行駛之電聯車瞬間停住，不難想像可能造成更多車內乘客受傷，足生火車往來
      之危險，原告竟稱闖越平交道，從危險性、時間、距離觀點而言，僅係偶然、
      短暫且短距離之冒險行為，不啻鼓勵被保險人從事不法之冒險行為，戕害保險
      善意原則。
（三）系爭保險事故之被保險人王俊富，於九十年四月二十四日上午十一時因闖越平
      交道，致遭火車當場撞擊導致身故。惟該事故發生當時，事故地點所在之龍井
      站北方平交道之一切平交道號誌操作均屬正常，事發當時係近中午，視線良好
      ，事故現場亦無障礙物遮擋行車視線，視野清楚，沒有彎道，可直視遠方來車
      正值鈴聲噹噹大作、電聯車自遠方疾駛之際，倘有人執意穿越，其結果可能有
      二，一者闖越者僥倖通過，另則被撞、車毀、人傷亡，後一結果之被撞、車毀
      人傷亡，皆係同時於一瞬間發生之事實，不應將系爭事故發生之結果切割為「
      相撞」「人傷亡」，又將闖越平交道視作「間接原因」，另把相撞視作「直接
      原因」，末則將人傷亡視作結果，原告倒果為因為說詞，當屬誤解。再者依保
      險契約中重要原則之一「主力近因原則」揭示，所謂主力近因，係指導致被保
      險人死已或殘廢主要或有效之原因，而非指最直接或最接近被保險人死亡之原
      因。換言之，導致被保險人死已或受傷的原因若有二個以上，且每一個原因之
      間有因果關係且又未中斷時，則最先發生並且造成一連串事故發生之原因，即
      可認定為被保人死已或受傷的「主力近因」。據此，就系爭事故，退而言之，
      導致被保險人遭火車撞斃原因尚分為二，即「闖越平交道」、「機車與火車相
      撞」，依據主力近因原則，「闖越平交道」方係造成被保險人遭火擊撞斃之主
      力近因，原告已自承被保險人之行為係故意闖越平交道無誤，被告公司依據系
      爭契約除外責任條款約定，當無須負保險金給付之責。
（四）依系爭保險契約有關個人傷害保險附約第五條第一項約定：「被保險人於本附
      約有效期間內，因遭受意外傷害事故，致其身體蒙受傷害而致殘廢或死亡時，
      依照本附約的約定，給付保險金以第二項約定：「前項所稱意外傷害事故，指
      非由疾病引起之外來突發事故。」該項約定將保險法第一百三十一條規定之「
      意外傷害」，界限為「非由疾病引起之外來突發事故」，究其真意，必須傷害
      所發之原因純屬外來突發事故所生者，始足當之，若非單純來自自身以外之事
      由所致者，即被保險人與有原因而生者，即非傷害保險之保險範圍。本案事故
      人死亡之發生，係因其強行闖越平交道，致高速行駛之電聯車煞車不及撞及所
      致，前已言之，顯非單純外來突發事故所致。
（五）原告所提之台灣台中地方法院檢察署相驗屍體證明書，於死亡方式所勾選之「
      意外死」，遂據以為意外主張，然檢察署法醫中心所為勾選之「意外死」乃係
      排除「自殺」「他殺」所為之勾選，認定範圍與系爭保險所約定之「意外」（
      外來、突發、非疾病）並非等同，自難以相驗屍體證明書所載之死因，據為真
      正符合系爭傷害保險事故所認定之意外事故。
（六）保險契約係最大誠信契約與最大善意契約，乃係因基於保險成立之契約具有之
      特殊性，若係僅少數保戶一己之故意行為或犯罪行為，卻迫使保險人須依約給
      付保險金，則其行為所影響不僅該筆保險金之支付，且影響及其他廣大善意理
      由投保之保險大眾的權益，亦會增加廣大善意保戶之保費負擔，是以保險契約
      之「誠信」與「善意」應不容動搖，綜上，系爭事故，不僅屬契約約定之除外
      事由，益非屬保險所承擔之「不可抗力或不可預料之事故」，違反保險契約善
      意之基本原則，故被告公司礙難依約給付保險金，於法尚無違誤。
三、證據：提出財政部頒佈傷害保險示範條款、系爭傷害保險附約各一份（以上均為
    影本）、事故現場照片三張、理賠申請書一紙為證。
丙、本院依職權調取臺灣台中地方法院檢察署九十年度相字第六○五號卷宗。
      理    由
一、本件原告主張原告甲○○、廖寶賢之子王俊富生前即八十六年四月二十七日向被
    告投保意外身故及殘廢保險附約，保險金額壹佰萬元，詎被保險人王俊富不幸於
    九十年四月二十四日騎乘機車行經台灣鐵路局龍井站北方平交道時，因闖越而致
    遭火車當場撞擊而身亡等情，有被告公司之保單面頁、台灣板橋地方法院檢察署
    相驗屍體證明書及本院依職權調取之台灣台中地方法院九十年度相字第六○五號
    卷宗內附之內政部警政署鐵路警察局第二警務段之偵訊（調查）筆錄可證，復為
    兩造所不爭執，故可信為真實。
二、原告另主張被保險人王俊富於前揭時地遭火車撞擊身亡，自屬因遭受意外傷害致
    死，被告依法自應給付系爭保險金壹佰萬元等情，被告則以：(1)本件王俊富死亡
    之發生，係因其強行闖越平交道，致高速行駛之火車煞車不及撞及所致，前已言
    之，顯非單純外來突發事故所致，王俊富闖越平交道之行為，不但違反道路交通
    管理處罰條例第七十五條之規定，且觸犯刑法第一百八十四條第一項之公共危險
    罪責，(2)復以，王俊富闖越平交道之舉，依據保險法上主力近因原則，實係造成
    被保險人遭火擊撞斃之主力近因，被告公司依據系爭契約除外責任條款約定，當
    無須負保險金給付之責；(3)再者，所謂意外傷害，係指「非由疾病引起之外來突
    發事故」，本件事故非屬保險所承擔之「不可抗力或不可預料之事故」，被告公
    司未依約給付保險金，於法尚無違誤(4)末以，本件保險事故之發生王俊富有違保
    險契約之最大善意原則，被告得據以拒卻責任等語，資為置辯。
三、按「損壞軌道、燈塔、標識或以他法致生火車、電車或其他供水、陸、空公眾運
    輸之舟、車、航空機往來之危險者，處三年以上十年以下有期徒刑」，刑法第一
    百八十四條第一項固定有明文。然本件被保險人王俊富闖越平交道之行為，固已
    違反道路交通管理處罰條例第七十五條規定，惟此舉僅涉及行政罰而已，尚與刑
    罰無關。被告抗辯王俊富之行為已涉及刑法公共危險罪之罪責，並提出司法院刑
    事廳（七四）廳刑一字第一四六號函覆台灣高等法院座談會審核意見指出：「刑
    法第一百八十四條往來危險罪之成立，僅以此等交通工具因本罪行為而有傾覆或
    破壞之危險為已足，並不以現實發生災害為必要。」為其依據，但該座談會舉之
    實例係將圓形鋼筋三支（每支直徑一．五公分，長十一公分）置於鐵軌上，其位
    置固定、時間長久、危險性大，而被保險人王俊富之闖越平交道，從危險性、時
    間、與鐵軌接觸面之觀點言，僅係偶然、短暫之冒險行為，其造成之危險性短暫
    而不確定，因闖越平交道未必發生與火車相撞之結果，本事件無法與前開座談會
    之實例相提並論，另從客觀上言，王俊富之闖越平交道行為，並無傾覆或破壞火
    車之危險，亦不構成刑法第一百八十四條第一項之公共危險罪。被告以王俊富闖
    越平交道之舉為「犯罪行為」之抗辯，亦不可採。
四、另按傷害保險以意外事故所致之傷害為承保範圍，故傷害與意外事故間須有因果
    關係之存在為要件，而對於任何損害之發生，均經原因、事故與結果三階段，此
    三者事實上互為因果，彼此銜接，另若於損害發生前如同時或先後有二以上原因
    或危險事故存在，於判斷何者與結果間有因果關係時，則須就何者為事故發生之
    「近因」加以探究，所謂近因，非指時間上之最近原因，而係指「一種主動的、
    有效的原因，從一連串事故的開始，至結果發生時止，未有任何另一種新而獨立
    ，重新開始而主動有效的原因所牽涉」之謂。本件被保險人王俊富雖係故意騎機
    車闖越平交道，另被告就王俊富有何故意自殺、自殘之意圖或表徵等情，復未提
    出任何事證以實其說，是王俊富其主觀應係認可安全通過，而為之一時冒險行為
    ，再者，闖越平交道之行為固為自任危險行為，然並非必然肇致遭火車撞擊之結
    果，若發生死傷之結果，應認嗣遭火車撞為一獨立、主動、有效之介入原因，另
    「遭火車撞及」為一外來突發劇烈之意外事故，自應為系爭個人傷害保險附約第
    五條之意外保險之範圍所含括，被告援引傷害保險附約第九條等除外責任條款主
    張不負保險理賠之責，實屬無據。
五、按保險法上之危險乃指「不可預料」或「不可抗力」之事故（參照保險法第一條
    ），此危險之發生須為可能且未發生。又危險之發生須屬不確定，不確定不只指
    其發生無法確定；亦指其危險之發生雖具有必然性，但何時發生，於保險之際無
    法確定者。又此之不確定乃指「主觀」不確定而言。故保險所承擔之危險須其發
    生為可能、不確定、且非故意所致。依系爭個人傷害保險附約第五條第一項約定
    ：「被保險人於本附約有效期間內，因遭受意外傷害事故，致其身體蒙受傷害而
    致殘廢或死亡時，依本附約之約定，給付保險金」；第二項約定：「前項所稱意
    外傷害事故，指非由疾病引起之外來突發事故」，有三商人壽保險股份有限公司
    人壽保險要保書、個人傷害保險附約影本可稽，足堪信為真實。查系爭保險事故
    之被保險人王俊富，於九十年四月二十四日十一時許因闖越平交道柵欄，致遭火
    車當場撞擊而身故，此有台灣台中地方法院檢察署檢察官及內政部鐵路警察局第
    二警務段之偵訊（調查）筆錄、意外災害現場圖、勘驗筆錄、檢察署驗斷書、及
    照片十三張附於台灣台中地方法院檢察署九十年度相字第六○五○號相驗卷可證
    ，依台灣台中地方法院檢察署所開立之相驗屍體證明書，其死亡方式欄之記載係
    「意外死」，有該相驗屍體證明書影本可稽，相驗屍體證明書之記載既為「意外
    死」，即已排除他殺及病死，王俊富闖越平交道之舉，依一般社會通念衡之，其
    主觀之意思乃認為危險不致發生，又王俊富平日經營小吃業，生意好，工作穩定
    ，與親戚朋友之交往均正常，亦未與人結怨，而王俊富當天送便當至台中縣龍井
    派出所回程返家之際，途經鐵路平交道之際遭火車撞及身亡，有王俊富之弟王騏
    峰於警訊時陳述綦詳，且台中縣大甲鐵路派出所亦證實被保險人於事故發生前確
    實將餐盒送達龍井分駐所等情，有報告書一紙附於前相驗卷，由王俊富生前之財
    務狀況及親友之交往均正常穩定，無何事證跡象可認被保險人王俊富有輕生之動
    機，足證明本件車禍應屬意外，申言之王俊富之死亡係非由疾病引起，且由外來
    突發事故所致。
六、被告復抗辯：危險之發生係出於當事人之故意，則此危險非為保險所稱之危險，
    此依保險法第二十九條第二項但書規定自明。又依個人傷害保險附約第九條之約
    定：「被保險人直接因下列事由致成死亡、殘廢或傷害時，本公司不負給付保險
    金的責任。第二款：要保人、被保險人的故意行為。第三款：被保險人『犯罪行
    為』」，是依契約條款之約定，如被保險人係因要保人、被保險人之「故意行為
    」或被保險人之「犯罪行為」所造成之死亡，保險人自不負給付保險金之責任等
    語。查個人傷害保險附約第九條第一項第二、三款約定：「被保險人直接因下列
    事由致成死亡、殘廢或傷害時，本公司不負給付保險金的責任。第二款：要保人
    、被保險人的故意行為。第三款：被保險人『犯罪行為』」，各該個人傷害保險
    附約之約定並納入保險契約等情，有三商人壽保險股份有限公司人壽保險要保書
    、個人傷害保險附約影本可稽，故意行為或犯罪行為須為造成死亡結果之「直接
    原因」，足堪信為真實。又按「保險人對於由要保人或被保險人或其代理人之過
    失所致之損害，負賠償責任，但出於要保人或被保險人或其代理人之故意者，不
    在此限」，保險法第二十九條第二項定有明文，該「故意」係針對「結果」而言
    ，亦即對於發生保險人應負保險給付義務之結果，已預見其發生，且促使其發生
    ，或其發生不違背其本意而言。本件被保險人王俊富並非故意自殺乙節，已論述
    如前；被告華對王俊富主觀上是否有故意使死亡之結果發生乙節，亦未舉證以實
    其說，其主張因王俊富之「故意行為」，故不負給付保險金之責任云云，自不可
    採。本件依個人傷害保險附約第九條第一項第二、三款約定：被保險人直接因「
    要保人、被保險人的故意行為」；「被保險人犯罪行為」事由致成死亡、殘廢、
    或傷害時，本公司不負給付保險金的責任」。該「故意行為」係指造成死亡、殘
    廢、或傷害之「直接」故意行為而言；「間接原因」之故意行為不包括在內。查
    王俊富固故意騎乘機車闖越平交道，但本件保險事故之發生，係因王俊富騎乘機
    車與火車相撞所致，相撞係直接原因；闖越平交道係間接原因，訴外人王俊富就
    相撞死亡之結果，並無故意，被告就此所為之抗辯，自不可採。
七、被告復抗辯保險事故之發生被保險人王俊富有違保險契約之最大善意原則，被告
    得據以拒卻責任云云。繼查：
（一）按「保險人對於由要保人或被保險人或其代理人之過失所致之損害，負賠償責
      任，但出於要保人或被保險人或其代理人之故意者，不在此限」，保險法第二
      十九條第二項定有明文；又「被保險人故意自殺，或因犯罪行為，所致傷害殘
      廢或死亡，保險人不負給付保險金額之責任」，保險法第一百三十三條規定甚
      明，故保險法為最大善意契約。
（二）惟被保險人王俊富闖越平交道之舉，從危險性、時間、距離之觀點言，僅係偶
      然、短暫且短距離之冒險行為，客觀上亦不構成刑法之公共危險罪。又闖越平
      交道僅係違反交通規則之行為，同時，並非任何違反交通規則之行為均違反保
      險契約之最大善意原則，其間尚須考量社會之相當性。保險法第一百三十三條
      及系爭個人傷害保險附約第九條既明文限於被保險人故意自殺，或因犯罪行為
      ，所致傷害殘廢或死亡，保險人不負給付保險金額之責任，解釋法律即應以此
      客觀標準為論斷。違反交通規則之行為，如涉及故意自殺、犯罪行為、或類似
      自殺之行為等情節重大者，其行為始違反保險契約之最大善意原則（例如故意
      駕駛機車在高速公路上飆車），保險人不負給付保險金之責任；除此之外，被
      保險人縱使違反交通規則，保險人仍應負給付保險金之責。如此解釋，始能達
      到以保險分散危險及損失之功能，否則違反交通規則，即不得請求保險人給付
      保險金，以國人遵守交通規則之習性，不啻保險人僅有收取保險費之權利，而
      無給付保險金之義務，故本件被保險人王俊富並未違反保險契約之最大善意原
      則，王俊富雖對災害懷有恐懼，及認知因災害而受有損失，但其所以闖越平交
      道，係主觀認定危險不致發生（如主觀之意思認為危險會發生，而闖越平交道
      ，則屬自殺），縱屬重大過失，仍與故意有別，法律或契約並未規定或約定，
      被告得因王俊富有重大過失而免責，被告自應負給付保險金之責任。
八、按「保險人應於要保人或被保險人交齊證明文件後，於約定期限內給付賠償金額
    。無約定期限者，應於接到通知後十五日內給付之」；「保險人因可歸責於自己
    之事由致未在前項規定期限內為給付者，應給付遲延利息年利一分」，保險法第
    三十四條第一項、第二項定有明文。依個人傷害保險附約第十六條第二項約定：
    「本公司應於收齊前項文件後十五日內給付之（按指保險金）。逾期本公司應按
    年利一分加計利息給付。但逾期事由可歸責於要保人或收益人者，本公司得不負
    擔利息」，有該個人傷害保險附約可證，故被告應於收齊申請保險金文件後十五
    日內給付保險金。本件被保險人王俊富於九十年四月二十四日死亡，經原告提供
    相關資料向被告請求給付保險費，業經被告於九十年五月九日受理在案，有被告
    所提出之理賠申請書一紙附卷可查，被告未於十五日內，即九十年五月二十四日
    以前給付系爭保險金，為兩造所不爭執，其未給付係可歸責於被告，原告自翌日
    起即九十年五月二十五日起即應給付年利一分之遲延利息，自屬有據，逾此部分
    之利息請求，不應准許。
九、綜上所述，原告本於保險契約之法律關係，請求被告給付壹佰萬元，及自九十年
    五月二十五日起至清償日止，按年息百分之十計算之利息，為有理由，應予准許
    。逾此所為請求，為無理由，應予駁回。
十、本件事證已臻明確，兩造其餘主張及舉證，經審酌後與本件判決結果均無影響，
    爰不一一論述。
十一、兩造均陳明願供擔保，請准為假執行及免為假執行，關於原告勝訴部分，經核
      均無不合，爰各酌定相當擔保金額，併准許之。至原告敗訴部分，其假執行之
      聲請，已失所依據，應予駁回。
十二、據上論結，本件原告之訴為一部有理由，一部無理由，依民事訴訟法第七十九
      條但書、第三百九十條第二項、第三百九十二條，判決如主文。
中　　　華　　　民　　　國　　九十一　　年　　　六　　　月　　　十三　　日
                                臺灣台中地方法院民事第五庭
                                    審判長法　官  張惠立
                                          法  官  王邁揚
                                          法  官  劉兆菊
右為正本係照原本作成
如對本判決上訴，須於判決送達後廿日內向本院提出上訴狀
中　　　華　　　民　　　國　　九十一　　年　　　六　　　月　　　十七　　日
~B法院書記官
